【裁判字號】    90,上易,1900
【裁判日期】    900622
【裁判案由】    竊盜
【裁判全文】
臺灣高等法院刑事判決                            九十年度上易字第一九號
    上  訴  人  臺灣臺北地方法院檢察署檢察官
    被      告  甲○○
右上訴人因被告竊盜案件，不服臺灣臺北地方法院八十九年度易字第二三四一號，中
華民國九十年四月二十六日第一審判決（起訴案號：臺灣臺北地方法院檢察署八十九
年度偵字第一七四六三號）提起上訴，本院判決如左：
    主  文
原判決撤銷。
甲○○竊盜，處有期徒刑貳月，如易科罰金以參佰元折算壹日。
    事  實
一、甲○○曾有過失傷害、違反毒品危害防制條例等前科，其中於民國八十五年間因
    過失傷害案件，經原審法院判處拘役十日，如易科罰金，以三百元折算一日，並
    於八十六年五月二十日易科罰金執行完畢（不構成累犯）；又於八十九年間因違
    反毒品危害防制條例案件，經原審法院判處有期徒刑四月，如易科罰金，以三百
    元折算壹日，尚未執行，仍不思悛悔，於八十九年八月三十一日十五時四十分許
    ，在台北縣新店市○○路一０八號二樓「將軍坊撞球場」內，因見乙○○專注於
    打撞球，將咖啡色皮包（內有身份證、駕駛執照、行車執照、健保卡、現金新台
    幣六千餘元）及紅色行動電話一支（ＮＯＫＩＡ  八二一０型）放在球檯旁小桌
    上，竟意圖為自己不法之所有，趁乙○○不注意之際，竊取乙○○前開皮包及行
    動電話，得手後隨即離開該撞球場，嗣乙○○發覺遭竊，乃至附近通訊行尋找，
    於同日十六時十分許，在新店市○○路與民權路口，見甲○○手持其所有之前開
    行動電話，乃報警而查獲上情。
二、案經乙○○訴由台北縣警察局新店分局報請台灣台北地方法院檢察署檢察官偵查
    起訴。
    理  由
一、訊據被告甲○○矢口否認有竊盜犯行，辯稱：伊並未竊取乙○○之皮包及手機，
    該手機係伊在將軍坊撞球場廁所洗手檯上拾得云云。惟查：
  (一)右揭事實，業經告訴人乙○○迭於警方調查、檢察官偵查、原審調查及本院審理
    時指訴綦詳，其陳稱：「我與朋友在今天下午十四時十五分到新店市○○路一０
    八號二樓打撞球，我把自己的手機及皮包放在旁邊桌上，於下午十五時四十分許
    ，發現我的手機及皮包不見，我就在撞球場內找，找不到，．．．，在下午十六
    時十分許，在新店市○○路、民權路口看到他（指甲○○）手各拿一支手機，我
    認出是我的，我就問他，手機是誰的？他答是他的。他說手機內沒晶片。．．．
    ，我說：手機上的裂痕是我在公車上掉裂的，．．．，他才講是朋友在路上拿給
    他的。我再問他朋友是誰？他改口說是在廁所撿的。我問他：我的錢包你錢丟哪
    裡？他講在廁所，然後他又不承認，所以我才報警」、「（你在新店市○○路一
    ０八號二樓撞球場有無看過甲○○？）有。在八十九年八月三十日晚上二十一時
    到二十二時左右有看到他，今天八十九年八月三十一日十五時許有看到他在徘徊
    」、「（有誰看到甲○○拿走你的手機及皮包？）有。隔壁球檯二個男的告訴我
    ，我才知道我的手機及皮包被偷了，．．．」、「．．．，我有感覺他偷，在撞
    球場也常看到他在那裡晃來晃去」、「我沒有看到，但是旁邊的人告訴我被告偷
    我的手機，有人看到他偷，．．．」、「．．．，在我打電話給警察時，被告有
    提出希望和解，叫我到他家去講，．．．」、「警方到時，被告才說我的錢包在
    廁所裡面，．．．」、「．．．，因為我打撞球時發現被告在撞球檯附近走來走
  去，我發現手機不見，．．．，發現被告手上有拿我的手機，．．．」等語（見
    偵查卷第五頁正面、反面、第六頁正面、第二八頁反面，原審卷第二四頁、第二
    五頁及本院九十年六月八日審判筆錄第六頁）。
  (二)又告訴人乙○○在被偷後半小時即遇到被告並指認被告，斯時其記憶應仍清晰，
    其與被告素不相識，業據被告於警訊中供明在卷（見偵查卷第四頁反面），衡諸
    常情，乙○○當無設詞誣指被告之可能，又乙○○前揭指訴稱：其當日同時失竊
    之物品，有行動電話一支及皮包一只（內有身分證、駕照、行照、現金新台幣六
    千多元等財物），並於失竊未久，即於失竊處所附近，發現被告手持其所有之行
    動電話而報警查獲等語，然被告因被指為竊賊而為警方帶回派出所製作筆錄之期
    間，並未持有乙○○所失竊之皮包或身分證、駕照、行照、現金新台幣六千多元
    等物品，固據證人即到場處理並製作筆錄之警員黃通吉於原審審理時到庭結證無
    訛（見原審卷第四十頁至第四二頁），惟其同時亦證稱未對被告搜身，僅令被告
    將身上東西拿出等語（見原審卷第四二頁），實難憑此即認被告未竊取上開物品
    ，亦難認乙○○上開指認有誤。而據乙○○陳述被竊及報警查獲之經過，被告先
    稱手機係其所有，繼而改稱係友人交付，嗣有改稱係伊在撞球場廁所內洗手檯上
    拾得，前後所供已不一致，甚且於乙○○擬報警時稱願與告訴人和解，並稱乙○
    ○之皮包亦在廁所內等情，如被告確未竊取乙○○皮包及手機，何須與乙○○和
    解？又如何知乙○○之皮包亦在廁所內？足證被告前開所辯，顯係事後卸責之詞
    ，不足採信。堪認被告確有竊盜被害人皮包及行動電話。
  (三)再者，被告於原審調查時抗辯其精神異常，經原審法院函送台北市立療養院鑑定
    被告犯案時之精神狀態，經該院綜合被告過去生活史、疾病史、身體檢查、精神
    狀態檢查、神經學檢查及心裡評估結果，認為被告係一「安非他命精神病」之個
    案，被告之精神病症狀係以幻聽、被害妄想為主，始發於八十六年間，病症強度
    與其吸食安非他命呈現明顯之時序關聯性，且犯行前仍持續使用，惟被告對住院
    及藥物治療等醫療措施無法配合，家人亦無法使其配合就醫，致使被告精神病症
    狀隨安非他命之使用持續存在，至於被告八十九年八月三十一日下午時之精神狀
    態，由於並無證據顯示被告當時曾受精神病症狀或其他因素之影響而致犯行，故
    認被告當時之精神狀態並未有精神耗弱或心神喪失，被告需對其行為負完全之責
    任，有該院九十年三月二十九日北市療成字第九０六０二八０三００號函暨所附
    精神鑑定報告書在原審卷（見原審卷第二九頁至第三二頁）可稽，而被告於本院
    審理時，亦供稱其精神狀態正常，是並無證據足資證明被告犯竊盜案時精神狀態
    有何精神耗弱或心神喪失。
  (四)此外，被告為警查獲時，復自被告處起出乙○○所有之行動電話，並有台北縣警
    察局贓物認領保管單一紙在卷（見偵查卷第八頁）可稽，本件事證明確，被告犯
    行堪予以認定，應依法論科。
二、核被告甲○○所犯，係犯刑法第三百二十條第一項之竊盜罪。
三、原審判決以不能證明被告犯罪而諭知被告無罪，尚有違誤，而無可維持，檢察官
    上訴意旨指摘原判決不當，為有理由，自應由本院將原判決予以撤銷改判。爰審
    酌被告犯罪之動機，犯罪之目的、手段是溫和的，犯罪時所受之刺激及其品性、
    生活狀況、智識程度、犯罪所生之損害、犯罪後之態度及檢察官求刑二月等一切
    情狀，量處有期徒刑二月。被告行為後，中華民國刑法第四十一條業於民國九十
    年一月四日修正，同年月十日經總統公布施行，同年月十二日生效，修正後刑法
    第四十一條第一項規定：「犯最重本刑為五年以下有期徒刑以下之刑之罪，而受
    六個月以下有期徒刑或拘役之宣告，因身體、教育、職業、家庭之關係或其他正
    當事由，執行顯有困難者，得以一元以上三元以下折算一日，易科罰金。但確因
    不執行所宣告之刑，難收矯正之效，或難以維持法秩序者，不在此限。」，第二
    項規定：「併合處罰之數罪，均有前項情形，其應執行之刑逾六月者，亦同」；
    同法施行法第三條之一第一項規定：「刑法第四十一條之規定，中華民國九十年
    一月四日刑法修正施行前已裁判確定之處罰，未執行或執行未完畢者，亦適用之
    。」，第二項規定：「未諭知得易科罰金之處罰者，亦同。」。被告行為後，刑
    法第四十一條有變更，修正前刑法第四十一條僅規定：「因身體、教育、職業或
    家庭之關係，執行顯有困難」，而修正後刑法第四十一條第一項前段規定「因身
    體、教育、職業、家庭之關係或其他正當事由」，經比較新舊法，修正後刑法第
    四十一條第一項前段得斟酌易科罰金之標準較為寬廣，比較有利於行為人，爰依
    刑法第二條第一項前段之規定，適用裁判時之法律，並諭知易科罰金之折算標準
    ，以示懲儆。
據上論斷，應依刑事訴訟法第三百六十九條第一項前段、第三百六十四條、第二百九
十九條第一項前段，刑法第二條第一項前段、第三百二十條第一項，修正後刑法第四
十一條第一項前段，修正後刑法施行法第三條之一第二項，罰金罰鍰提高標準條例第
一條前段、第二條，判決如主文。
本案經檢察官鍾鳳玲到庭執行職務。
中      華      民      國      九十      年      六      月  二十二    日
                              臺灣高等法院刑事第六庭
                                  審判長法  官  陳  春  秋
                                        法  官  王  麗  莉
                                        法  官  徐  培  元
右正本證明與原本無異。
不得上訴。
                                        書記官  秦  仲  芳
中      華      民      國     九十     年     六     月    二十二      日
附錄    本判決論罪科刑法條：
刑法第三百二十條
意圖為自己或第三人不法之所有，而竊取他人之動產者，為竊盜罪，處五年以下有期
徒刑、拘役或五百元以下罰金。
意圖為自己或第三人不法利益，而竊佔他人之不動產者，依前項之規定處斷。
前二項之未遂犯罰之。


司法院資訊處製作；財團法人民間司法改革基金會備份。
